臺北高等行政法院判決
　　　　　　　　　　　　　　　　　　 94年度訴字第00271號
　　　　　　　　　　　　　　　.
原　　　告　甲○○
訴訟代理人　潘正芬律師
　　　　　　陳修君律師
複　代理人　吳　昊律師
被　　　告　財政部
代　表　人　乙○（部長）
訴訟代理人　丙○○
　　　　　　邱
　　　　　　丁○○
上列當事人間因限制出境事件，原告不服行政院中華民國93年11
月29日院臺訴字第0930091419號訴願決定，提起行政訴訟。本院
判決如下：
    主  文
原告之訴駁回。
訴訟費用由原告負擔。
　　事  實
一、事實概要：
    原告為理北國際股份有限公司（下稱理北公司）之負責人，
    該公司因滯欠已確定之83、84年度營利事業所得稅（含滯納
    金及利息）計新臺幣（下同）5,867,166元及滯欠86年度營
    利事業所得稅（含滯納金及利息）計19,460,579元，分別經
    財政部臺北市國稅局（下稱北市國稅局）依限制欠稅人或欠
    稅營利事業負責人出境實施辦法（下稱限制出境實施辦法）
    第2條第1項及第3項規定，報由被告以93年7月5日台財稅字
    第0930087975號及93年7月8日台財稅字第0930088172號函（
    下稱處分一及處分二，該二函即本件原處分）請內政部警政
    署入出境管理局（下稱境管局）限制原告出境，境管局並據
    以93年7月7日境愛岑字第09310831790號及93年7月9日境愛
    岑字第09310836790號函禁止原告出國。原告不服，提起訴
    願，亦遭駁回，遂向本院提起本件行政訴訟。
二、兩造聲明：
　　(一)原告聲明：
      1.訴願決定及原處分均撤銷。
      2.訴訟費用由被告負擔。
　　(二)被告聲明：
      1.駁回原告之訴。
      2.訴訟費用由原告負擔。
三、兩造爭點：
    被告先後以93年7月5日台財稅字第0930087975號及93年7月8
    日台財稅字第0930088172號函請境管局限制原告出境之處分
    ，是否有據？
四、兩造陳述：
　　(一)原告主張：
      1.處分一及處分二皆未詳載原告所屬公司欠稅年度與計算
        方式，有違行政行為之明確性原則：
        原處分縱指出理北公司欠稅之事實，然未詳載該公司欠
        稅年度與計算方式，各該金額係個別年度稅額抑或數年
        度稅額累計未見明瞭。原告迄至收受被告訴願答辯書時
        ，方知道因欠繳理北公司83、84、86等年度營利事業所
        得稅而遭限制出境，故原處分實有違行政程序法第5條
        所規定之「明確性」原則。且限制出境處分之核心在於
        欠稅之保全，重點不只是限制出境此一事實而已，此舉
        實有不使受處分人知悉明瞭所欠何筆稅捐等謬誤之嫌。
      2.依限制出境實施辦法第2條第1項規定，營利事業達
        1,000,000元以上欠稅額及罰鍰者，應即為一限制出境
        處分，後續若仍續有欠稅額及罰鍰，應以原限制出境處
        分為已足，毋庸再另為一新處分，是故處分一及處分二
        所指欠稅之事實，不論為2年度稅額或數年度稅額累計
        ，皆應以一處分為之。且個人僅能限制出境一次，豈有
        一再限制出境之必要？僅需妥善管制欠稅人總欠稅額，
        在欠稅人總欠稅額仍高於限制出境標準之情形下，繼續
        限制出境即可，何必一再為新處分，徒增困擾。至於被
        告或境管局如何管控同一營利事業是否達到限制出境標
        準與實際欠繳稅款，則屬該機關行政作業問題，不能以
        管控困難為由分別以不同稅目或不同年度分別為數限制
        出境處分，增加對原告過多且無實益之限制。
      3.況原告前已經被告90年7月11日台財稅字第0900090134
        號函限制出境在案，故處分一及處分二顯然皆為無實益
        之重複處分，違反比例原則云云。
      4.提出處分一、處分二、財政部90年7月11日台財稅字第
        0900090134號函，訴願決定書，境管局93年7月7日境愛
        岑字第09310831790號函及93年7月9日境愛岑字第
        09310836790號函等件影本為證。
　　(二)被告主張：
      1.原告係理北公司之負責人，該公司滯欠已確定83、84年
        度營利事業所得稅合計5,867,166元（含滯納金、滯納
        利息），逾限繳日期並未繳納，另86年度營利事業所得
        稅不服復查決定，提起訴願，惟未對復查決定應納稅額
        繳納半數，北市國稅局除就本稅、滯納金、滯納利息合
        計19,460,579元移送法務部行政執行署臺北行政執行處
        執行外，由於滯欠稅款已達首揭限制出境實施辦法第2
        條第1項及第3項之限制欠稅營利事業負責人出境金額標
        準，被告乃函請境管局限制原告出境。
      2.理北公司欠繳83及84年營利事業所得稅申請復查，北市
        國稅局於92年11月20日將復查決定書3份、復查決定應
        補稅額更正註銷單3份及83、84年度營利事業所得稅復
        查決定應補稅額繳款書3份送達，由原告本人簽收，另
        理北公司滯欠86年度營利事業所得稅不服原核定而申請
        復查，北市國稅局於92年4月10日將復查決定書寄達原
        告，並於92年6月19日送達稅額繳款書，由原告本人簽
        收。其中復查決定應補稅額更正註銷單中已載明欠稅年
        度及稅額之計算方式，並無原告所稱公文中未詳述公司
        欠稅年度及計算方式，有違行政行為明確性原則。
      3.理北公司前亦因滯欠稅捐，分別經臺北市稅捐稽徵處及
        北市國稅局函報以90年7月11日台財稅字第090090134號
        函及92年8月19日台財稅字第0920087687號函請境管局
        限制原告出境。處分一、處分二及上揭90年、92年限制
        出境處分皆係依各別欠稅金額達限制出境標準之獨立之
        處分，並非重覆而無實益之處分，亦無違反比例原則等
        語。
　　理  由
一、按納稅義務人欠繳應納稅捐達一定金額者，得由司法機關或
    財政部，函請內政部入出境管理局，限制其出境；其為營利
    事業者，得限制其負責人出境；滯納金、利息、滯報金、怠
    報金、短估金及罰鍰等，除本法另有規定者外，準用本法有
    關稅捐之規定，稅捐稽徵法第24條第3項前段及第49條前段
    各定有明文。而在中華民國境內居住之個人或在中華民國境
    內之營利事業，其已確定之應納稅捐或關稅逾法定繳納期限
    尚未繳納，其欠繳稅款及已確定之罰鍰單計或合計，個人在
    新臺幣50萬元以上，營利事業在新臺幣100萬元以上者，由
    稅捐稽徵機關或海關報請財政部函請內政部入出境管理局限
    制該欠稅人或欠稅營利事業負責人出境；第1項所稱之個人
    或營利事業，欠繳應納稅捐或關稅，在行政救濟程序終結前
    ，個人在新臺幣75萬元以上，營利事業在新臺幣150萬元以
    上者，稅捐稽徵機關或海關得報請財政部函請內政部入出境
    管理局限制該欠稅人或欠稅營利事業負責人出境，限制出境
    實施辦法第2條第1項及第3項亦各定有明文。又行政行為之
    內容應明確，行政程序法第5條設有規定，此乃該法所揭示
    之行政行為內容明確性原則。再者，行政行為，應依下列原
    則為之︰一、採取之方法應有助於目的之達成。二、有多種
    同樣能達成目的之方法時，應選擇對人民權益損害最少者。
    三、採取之方法所造成之損害不得與欲達成目的之利益顯失
    均衡，同法第7條亦設有規定，此則為該法所揭示之行政行
    為比例原則。
二、本件原告為理北公司之負責人，該公司因滯欠已確定之83、
    84年度營利事業所得稅（含滯納金及利息）計5,867,166元
    及滯欠86年度營利事業所得稅（含滯納金及利息）計
    19,460,579元，分別經北市國稅局依限制出境實施辦法第2
    條第1項及第3項規定，報由被告以處分一及處分二函請境管
    局限制原告出境，境管局並據以93年7月7日境愛岑字第
    09310831790號及93年7月9日境愛岑字第09310836790號函禁
    止原告出國。原告不服，提起訴願，亦遭駁回等情，為兩造
    所不爭，且有上開各該函文、原處分及訴願決定書等件影本
    附訴願機關卷可稽。
三、原告主張處分一及處分二違反行政行為內容明確性原則，且
    為無實益之重複處分，增添原告過多且無實益之限制，有違
    比例原則，皆應撤銷云云，惟其主張為被告所否認。被告則
    稱，復查決定應補稅額更正註銷單中已載明欠稅年度及稅額
    之計算方式，並無違反行政行為明確性原則；又處分一、處
    分二、90年7月11日台財稅字第090090134號函及92年8月19
    日台財稅字第0920087687號函等限制出境處分，皆係依各別
    欠稅金額達限制出境標準之獨立處分，並非重覆無實益之處
    分，亦無違反比例原則等語，資為爭議。
四、經查，被告作成之處分一及處分二之限制出境處分，均已載
    明限制原告出境之欠稅事實、理由及法令依據，有上開2份
    處分函影本附卷可稽，足認並無違反行政程序法第5條規定
    之行政行為內容明確性之原則。又查，被告前開限制出境處
    分係分別就理北公司欠繳已確定之83、84年度營利事業所得
    稅、滯納金及利息計5,867,166元及欠繳86年度營利事業所
    得稅、滯納金及利息計19,460,579元所為，與原告所稱被告
    90 年7月11日台財稅字第0900090134號函就理北公司欠繳89
    年營業稅26,351,508元所為者，係依各別欠繳金額達限制出
    境標準之事實，各別為處分，其處分之事實不同，並無重複
    處分情事。且稅捐稽徵法第24條所定之稅捐保全措施，旨在
    督促納稅義務人善盡其應盡之作為義務，被告基於維護租稅
    公平並確保國庫收入，依法得先後函請境管局限制原告出境
    ，以達保全稅捐之目的；揆諸前揭規定，其行政行為有助於
    稅捐目的之達成，且納稅義務人只要依法納稅，即可循序解
    除該等處分之限制，客觀上亦不致加損於當事人權益或使方
    法目的失衡而有違反比例原則之情事。故原告主張處分一及
    處分二為無實益之重複處分，有違比例原則云云，核係對於
    法令之誤解，並不足採。
五、從而，被告以理北公司滯欠已確定之83、84年度營利事業所
    得稅（含滯納金及利息）計5,867,166元及滯欠86年度營利
    事業所得稅（含滯納金及利息）計19,460,579元，已分別達
    限制欠稅營利事業負責人出境金額標準為由，依限制出境實
    施辦法第2條第1項及第3項規定，分別以處分一及處分二函
    請境管局限制原告出境，於法並無違誤。訴願決定遞予維持
    ，亦無不合。原告仍執前詞，訴請撤銷，為無理由，應予駁
    回。
據上論結，本件原告之訴為無理由，依行政訴訟法第98條第3項
前段，判決如主文。
中　　華　　民　　國　　94　　年　  11　　月　 30  　 日
                       第五庭審判長法  官　張瓊文
                                   法  官  帥嘉寶
                                   法  官  蕭忠仁
上為正本係照原本作成。
如不服本判決，應於送達後20日內，向本院提出上訴狀並表明上
訴理由，如於本判決宣示後送達前提起上訴者，應於判決送達後
20日內補提上訴理由書（須按他造人數附繕本）。
中　　華　　民　　國　　94　　年　  11　　月　 30  　 日
    　　  　　　　　　　    　     書記官  蕭純純
